臺灣彰化地方法院刑事判決
110年度訴字第386號
公  訴  人  臺灣彰化地方檢察署檢察官  
被      告  黃麒融



上列被告因加重詐欺等案件，經檢察官提起公訴（110年度偵字
第4084號）及移送併辦審理（110年度偵字第7276號），被告於
準備程序進行中，就被訴事實為有罪之陳述，經本院合議庭裁定
由受命法官獨任進行簡式審判程序，判決如下：
    主  文
黃麒融犯三人以上共同犯詐欺取財罪，累犯，處有期徒刑壹年貳
月。
    犯罪事實
一、黃麒融與阮資賢透過劉建顯（阮資賢、劉建顯所涉加重詐欺
    等罪嫌均由檢察官另向臺灣高雄地方法院起訴）之介紹，與
    劉建顯一起加入綽號「細主」、「黃盟強」等人所屬之詐欺
    集團，約定由黃麒融、阮資賢擔任取款車手，領取提領金額
    0.5％之酬勞；劉建顯擔任取款車手兼車手頭，領取提領金額
    1％之酬勞。渠等並與上開詐欺集團所屬成員基於三人以上共
    同詐欺取財及掩飾、隱匿詐欺犯罪所得去向之洗錢犯意聯絡
    ，由劉建顯先於民國109年11月9日偕同黃麒融前往中華郵政
    永靖郵局辦理變更印鑑、掛失補發金融卡及存摺等手續後，
    再將黃麒融所有之中華郵政00000000000000號帳戶資料提供
    給詐欺集團成員使用，以掩飾、隱匿。待詐欺集團取得上開
    帳戶資料後，詐欺集團內某成員即於109年7月起，以暱稱「
    陳毅」、「魏澤」與廖婕芯在社群網站臉書上聊天，並向其
    誆稱：因在六合彩公司上班，可控制得獎號碼，只要投資一
    千美金就可以中獎一千萬港幣，但要拿獎金必須匯款開立帳
    戶；另須提供保釋金保釋魏澤云云，致廖婕芯陷於錯誤，而
    於109年11月26日上午10時58分許，匯款新臺幣（下同）6萬
    元至上開帳戶內。劉建顯於同年日上午11時17分至21分，持
    上開帳戶提款卡至高雄市某提款機提領該6萬元，致廖婕芯
    受有損害。
二、案經廖婕芯訴由新北市政府警察局新莊分局報告臺灣彰化地
    方檢察署檢察官偵查起訴。
    理    由
一、移送併辦意旨書（110年度偵字第7276號）所載被害人廖婕
    芯受騙匯款之事實，與已經起訴部分，核屬同一案件，為起
    訴效力所及，本院自得併為審理。
二、本案被告所犯係死刑、無期徒刑、最輕本刑為3年以上有期
    徒刑以外之罪，其於準備程序就前揭被訴事實為有罪之陳述
    ，經受命法官告知簡式審判程序之旨，並聽取其與公訴人之
    意見後，本院認無不得或不宜改依簡式審判程序進行之處，
    爰依刑事訴訟法第273條之1第1項、第284條之1裁定由受命
    法官獨任進行簡式審判程序，合先敘明。
三、證據名稱：
  ㈠證人即被害人廖婕芯於警詢之證述。
  ㈡指認犯罪嫌疑人紀錄表。
  ㈢通訊軟體對話擷圖。
  ㈣匯款資料影本。
  ㈤中華郵政00000000000000號帳戶交易明細、個資資料。
  ㈥高雄市政府警察局三民第二分局刑事案件報告書列印資料。
  ㈦內政部警政署反詐騙諮詢專線紀錄表。
  ㈧金融機構聯防機制通報單。
  ㈨受理詐騙帳戶通報警示簡便格式表。
　㈩被告黃麒融之自白。
四、論罪科刑：
  ㈠按以合同之意思而參加犯罪，即係以自己犯罪之意思而參與
    ，縱其所參與者為犯罪構成要件以外之行為，仍屬共同正犯
    （最高法院27年度上字第1333號判決意旨參照）。查被告加
    入詐騙集團擔任車手之工作，於本案更提供其所有之帳戶予
    詐騙集團使用於詐騙被害人廖婕芯，雖其並未親自前往提領
    被害人廖婕芯所匯入之款項，惟被告提供帳戶時即明知詐騙
    團成員係將帳戶使用於詐騙，被告係以自己參與詐欺取財犯
    罪之意思而提供自己的帳戶，仍屬共同正犯。是核被告所為
    係犯刑法第339 條之4 第1 項第2 款之三人以上共同犯詐欺
    取財罪及洗錢防制法第14條第1 項之一般洗錢罪。檢察官補
    充理由書意旨雖認被告之行為亦構成刑法第339條之4第3款
    之以網際網路對公眾散布而犯詐欺取財罪，惟依被害人廖婕
    芯於警詢證稱其於109年7月22日左右在臉書上有個名稱為陳
    毅及8月份有個名稱叫魏澤的加其為友，一開始都是正常聊
    天之後始對之施用如犯罪事實欄所述之詐術等語（見警卷第
    27頁背面），雖可認詐欺集團成員係利用網路而實行詐欺取
    財犯行，惟尚不能認定有對公眾散布之情狀，與刑法第339
    條之4第3款之加重情狀不符，此外並無其他證據可認有符合
    該條款之情事，然刑法第339條之4第1項各款僅是加重刑罰
    之情狀列舉，不影響被告本案罪數之認定，附此敘明。
　㈡被告與阮資賢、劉建顯及其他不詳之詐騙集團成員間就上開
    犯行，有犯意聯絡及行為分擔，均為共同正犯。又被告以1
    行為同時觸犯刑法第339條之4第2款三人以上共同犯詐欺取
    財罪及洗錢防制法第14條第1 項之一般洗錢罪2罪名，為想
    像競合犯，應依刑法第55條之規定從一重之三人以上共同犯
    詐欺取財罪處斷。
　㈢被告前因竊盜案件，經本院以107年度易字第649號判決判處
    有期徒刑7月、拘役20日確定；又因竊盜案件，經本院以107
    年度易字第1282號判決判處有期徒刑8月確定，上開2案件經
    接續執行，於109年3月17日執行完畢等情，有臺灣高等法院
    被告前案紀錄表在卷可稽，被告於有期徒刑執行完畢後5年
    內故意再犯本件有期徒刑以上之罪，為累犯，本院依大法官
    第775號解釋意旨，考量被告於刑罰執行完畢後，5年內即再
    犯本案，顯見對於刑罰之反應力薄弱，有加重其刑之必要，
    且本案不因累犯之加重致被告所受刑罰因而受有超過其所應
    負擔罪責，或使其人身自由因而受過苛侵害之情形，爰依刑
    法第47條第1 項之規定，加重其刑。
　㈣爰審酌被告自述國中畢業，沒有其他專門技術或證照；婚姻
    狀態未婚，入監所前與祖母同住，家中經濟由祖母負擔，自
    己則在餐廳擔任洗碗工，日薪約200元，以此賺取自己的零
    用錢，此外並無其他貸款或負債等生活狀況，並考量其並非
     詐欺集團中之核心主導地位，且犯後坦承犯行之態度，及
    其犯罪之目的、動機、手段、對被害人侵害之程度等一切情
    狀，量處如主文所示之刑。
五、沒收：
  ㈠被告前於警詢時供稱其並未因本案獲得報酬，且亦無證據可
    證被告有因此獲得任何犯罪所得，合先敘明。
　㈡關於洗錢標的：
  ⒈按洗錢防制法第18條第1項前段固規定：「犯第14條之罪，其
    所移轉、變更、掩飾、隱匿、收受、取得、持有、使用之財
    物或財產上利益，沒收之」，但刑法第11條規定：「本法總
    則於其他法律有刑罰、保安處分或沒收之規定者，亦適用之
    。但其他法律有特別規定者，不在此限。」所以，除了上述
    洗錢防制法第18條第1項前段所定洗錢標的沒收的特別規定
    外，其餘刑法第38條之1第5項、第38條之2第2項，分別關於
    被害人優先、過苛條款之規定，依據上述刑法第11條前段之
    規定，自得加以適用。
　⒉本案被害人廖婕芯匯入本案帳號共60,000元，為本案洗錢之
    標的，於其中部分金額被其他車手提領後，本案帳戶始被設
    為警示帳戶，已被提領之部分雖未能實際合法發還被害人，
    但本院考量被告於本案提供自己帳戶，並為詐騙集團提領贓
    款而犯洗錢罪及詐欺取財罪，然其於詐騙集團中非居於核心
    主導犯罪之地位，且於本次犯行並未取得犯罪所得已如上述
    ，若宣告沒收洗錢標的，尚屬過苛，爰依刑法第38條之2第2
    項之規定，不予宣告沒收。
據上論斷，依刑事訴訟法第273 條之1 第1 項、第299 條第1 項
前段、第310 條之2 、第454 條第1 項，判決如主文。
本案經檢察官賴志盛偵查起訴，檢察官廖偉志、林士富到庭執行
職務。
中　　華　　民　　國　　110 　年　　11　　月　　4 　　日
                  刑事第五庭  法  官  李淑惠
以上正本證明與原本無異。
如不服本判決應於收受判決後20日內向本院提出上訴書狀，並應
敘述具體理由。其未敘述上訴理由者，應於上訴期間屆滿後20日
內向本院補提理由書（均須按他造當事人之人數附繕本）「切勿
逕送上級法院」。
告訴人或被害人對於判決如有不服具備理由請求檢察官上訴者，
其上訴期間之計算係以檢察官收受判決正本之日期為準。
中　　華　　民　　國　　110 　年　　11　　月　　4 　　日
                              書記官  黃國源
附錄本案論罪科刑法條
中華民國刑法第339條之4
（加重詐欺罪) 
犯第三百三十九條詐欺罪而有下列情形之一者，處一年以上七年
以下有期徒刑，得併科一百萬元以下罰金：
一、冒用政府機關或公務員名義犯之。
二、三人以上共同犯之。
三、以廣播電視、電子通訊、網際網路或其他媒體等傳播工具，
    對公眾散布而犯之。
前項之未遂犯罰之。　
洗錢防制條例第14條
有第二條各款所列洗錢行為者，處七年以下有期徒刑，併科新臺
幣五百萬元以下罰金。
前項之未遂犯罰之。
前二項情形，不得科以超過其特定犯罪所定最重本刑之刑。